【裁判字號】    95,台上,2379
【裁判日期】    950504
【裁判案由】    走私
【裁判全文】
最高法院刑事判決            九十五年度台上字第二三七九號
    上  訴  人  甲○○
    選任辯護人  黃丁風律師
                黃雅羚律師
                黃敬唐律師
    上  訴  人  乙○○
                        樓
上列上訴人等因走私案件，不服台灣高等法院中華民國九十四年
十二月七日第二審更審判決（九十四年度重上更(三)字第八二號，
起訴案號：台灣士林地方法院檢察署八十四年度偵字第三五九四
、四八二六、五０六０、六二二八號），提起上訴，本院判決如
下：
    主  文
上訴駁回。
    理  由
按刑事訴訟法第三百七十七條規定，上訴於第三審法院，非以判
決違背法令為理由，不得為之。是提起第三審上訴，應以原判決
違背法令為理由，係屬法定要件。如果上訴理由書狀並未依據卷
內訴訟資料，具體指摘原判決不適用何種法則或如何適用不當，
或所指摘原判決違法情事，顯與法律規定得為第三審上訴理由之
違法情形，不相適合時，均應認其上訴為違背法律上之程式，予
以駁回。本件上訴人甲○○上訴意旨略稱：(一)、原判決事實欄既
記載：「甲○○『明知』……林……走私香菸進口販賣」，而
其理由內並未說明認定「明知」該情之依據，自有判決不備理由
之違失。(二)、原判決固以甲○○在調查時「坦承有本案之走私犯
行甚詳」，資為認定甲○○與林係走私犯罪共同正犯之證據，
然甲○○在調查中僅供稱：「蔡文杰替我載運該只貨櫃，鐘金標
替我在走私掉包現場把風，陳成家提供貨源，並在走私前幫忙聯
絡基隆關官員安排卸貨時間，林與此走私香菸貨櫃並無關係」
，可見原判決有認定事實與所採證據不相適合之違誤。(三)、原判
決主文記載：「甲○○、乙○○共同私運管制物品進口逾公告數
額……」，顯然意指其二人為刑法第二十八條所定之共同正犯，
然據原判決事實欄記載以觀，乃係認定甲○○與林為一個共犯
關係，而乙○○與林、陳成家係另一個共犯關係，亦即甲○○
、乙○○二人並無犯意聯絡、行為分擔之共同正犯關係，是原判
決有理由矛盾之違法。另上訴人乙○○上訴意旨略稱：(一)、調查
人員縱係依據檢察官核發之通訊監察書，就乙○○、柯清泉等人
之電話進行監聽作業，但遍查全卷，未見其監聽所得之錄音帶，
自無從比對調查人員片面製作之紀錄譯文是否確與監聽內容相符
，亦無法憑以證明許、柯二人曾經言及「阿珍」之事（指以「國
珍輪」載運走私貨櫃），乃原審未究明該監聽譯文之真實性，遽
依陳成家另案遭偵辦之移送書及陳、柯二人在接受調查時之筆錄
，憑以認定乙○○參與其等犯罪，顯有應於審判期日調查之證據
而未予調查之違失。(二)、柯清泉於調查時，並未具結，所為陳述
，應無證據能力，原審採為認定乙○○犯罪之依據，已有違反證
據法則，復未就此審判外之陳述，說明其如何具有證明犯罪事實
所必要之可信性及必要性，亦有判決不備理由之違誤。(三)、原審
在無積極證據可證明乙○○犯罪之情形下，僅以不採納柯清泉及
陳成家在原審第一次更審中所為有利於乙○○之證言，仍認定乙
○○犯罪，難認無違背證據裁判主義之違法各云云。惟查：(一)、
證據之取捨及事實之認定，係屬事實審法院自由判斷之職權，其
認定事實，並不以直接證據為限，即綜合各種直接、間接證據，
本於推理作用而為判斷，要非法所不許。且供述證據，前後雖有
不符或歧異，事實審法院仍得依職權本於經驗及論理法則斟酌其
他證據，作合理之比較定其取捨，從而，僅就供述證據之一部，
認為真實者，予以採取，並無證據上理由矛盾之違法可言。本件
原判決關於甲○○部分，主要係依憑證人蔡宏達、共犯鐘金標、
蔡文杰分別在其等走私案件偵、審中之供述及甲○○在調查處詢
問時之供述，尤以其在偵查中自白伊就林走私貨櫃進口事，擔
任現場工作，負責連繫司機運送走私物品事宜，並請鐘金標介紹
其他司機，林每走私一貨櫃，會給伊新台幣（下同）一、二十
萬元為報酬；於第一審審理中仍自白在本件「走私事件擔任現場
指揮」各等語，及查扣之走私資料、財政部基隆關核定其等走私
貨物香煙八五０箱計五０四萬零九二五元之核定函、台灣省菸酒
公賣局基隆分局函等證據資料，認定甲○○有原判決事實欄第二
項所載之犯行，因而撤銷第一審關於甲○○部分之科刑判決，變
更檢察官所引常業走私罪名之起訴法條，改判依牽連犯（行為時
）普通走私罪及行使偽造準私文書罪關係，從一重論處甲○○共
同私運管制物品進口逾公告數額罪刑。所為事實認定及得心證理
由，俱有卷內各證據資料在案可稽，乃係綜合各種直接、間接證
據，本於推理作用而為合理判斷，並非僅憑甲○○在調查處之供
述認定其犯罪事實，亦已就如何認定甲○○明知林走私而參與
其事，二人共同犯罪，於判決理由二－(一)－２內說明綦詳，甲○
○上訴意旨指稱原判決僅依調查筆錄而認定共犯，復未敘明知情
參與之依據，有認定事實與卷證不符及判決理由不備之違法一節
，核非依據卷內訴訟資料而為指摘，殊難認為適法之第三審上訴
理由。至原判決上揭主文所載「共同」意旨，無非宣示其係共同
正犯，祇是為求文字精簡，而與同有此情之乙○○合併記載，上
訴意旨指摘其有判決理由矛盾之違法，容屬誤會，不能資為合法
之第三審上訴理由。依上說明，應認甲○○之上訴為違背法律上
之程式，予以駁回。(二)、證人於司法警察（官）調查時，毋庸具
結，此觀刑事訴訟法第一百八十六條關於證人具結之規定，依同
法第一百九十六條之一第二項規定非在準用之列即明。又刑事訴
訟法施行法第七條之三規定：「中華民國九十二年一月十四日修
正通過之刑事訴訟法施行前，已繫屬於各級法院之案件，其以後
之訴訟程序，應依修正刑事訴訟法終結之。但修正刑事訴訟法施
行前已依法定程序進行之訴訟程序，其效力不受影響。」是在新
制施行之前，已依修正前所定之程序取得之證據，在修正施行後
，已經法院踐行證據調查程序，自應承認其證據適格。再刑事訴
訟法第三百七十九條第十款所稱應調查之證據，係指與待證事實
有重要關係，在客觀上認為有調查之必要性者而言，倘客觀上已
經無從調查，而依其他證據資料業足為事實之認定，自無證據調
查未盡之違法可言。原判決關於乙○○部分，主要係依憑乙○○
坦承伊即綽號「阿森」之人，使用0000000號電話；柯清
泉證稱：乙○○確有謂國珍輪上有一貨櫃之貨主急著要貨，請求
儘快卸下，當時有很多稽查隊、機動隊及便衣人員在場，乙○○
並於事後坦言係幫一位陳先生走私香煙；復據柯清泉筆錄記載，
調查員當場播放上揭電話之監聽錄音，顯示有一柯姓者打電話聯
絡乙○○，以暗語稱：「阿珍仔」要乙○○於星期一即（八十三
年）九月十九日下午一時許與伊聯絡。乙○○旋撥電話至林、
陳成家辦公室，亦以暗語告知：我們那個朋友（按指柯清泉）在
艙下被幾個「秬子」圍住等語，柯清泉乃坦陳伊即係該柯姓者，
而「阿珍仔」即指走私輪船「國珍輪」各等語，且有對於柯清泉
依法進行調查詢問之錄影帶，經勘驗無訛，及載有「森」支領參
與走私款項之帳冊扣案，暨鑑定其走私香煙完稅價格計五一七萬
零七四０元之台灣省菸酒公賣局基隆分局函與財政部基隆關稅局
函等存卷證據資料，乃認定乙○○有原判決事實欄第三項所載之
犯行，因而撤銷第一審關於乙○○部分之科刑判決，改判依牽連
犯私運管制物品進口罪及行使偽造準私文書罪，從一重仍論處乙
○○共同私運管制物品進口逾公告數額罪刑。俱有卷內各項證據
資料在案可稽，柯清泉在調查處製作完成之調查筆錄，既在九十
二年九月一日刑事訴訟法修正施行前，已依修正前之法定程序取
得之證據而具證據能力，原審予以採擷，並綜合其他各項積極間
接證據予以判斷，並無乙○○上訴意旨所稱違法採證或僅不採事
後翻異供詞而認定犯罪之違背證據裁判法則之違法情形存在。至
上揭錄音帶已因時間久遠，而未保存，無從勘驗，經法務部調查
局台北市調查處函覆在卷，原判決並於理由二－(二)－１末段敘明
綦詳，自難認有證據調查職責未盡之違失。上訴人二人之其餘上
訴意旨，無非徒憑己意，仍為單純事實上之爭執，或屬對原審採
證認事之職權行使及已於判決內明白論斷之事項，恣意爭辯，均
不能認為適法之第三審上訴理由。依上說明，應認上訴人二人之
上訴均為違背法律上之程式，予以駁回。
據上論結，應依刑事訴訟法第三百九十五條前段，判決如主文。
中    華    民    國  九十五  年    五    月    四    日
                      最高法院刑事第八庭
                          審判長法官  張  淳  淙
                                法官  張  春  福
                                法官  呂  丹  玉
                                法官  洪  昌  宏
                                法官  蔡  彩  貞
      本件正本證明與原本無異
                                      書  記  官
中    華    民    國  九十五  年    五    月    九    日
                                                      Ｅ


司法院資訊處製作；財團法人民間司法改革基金會備份。
